【裁判字號】    97,聲,2852
【裁判日期】    970911
【裁判案由】    聲明異議
【裁判全文】
臺灣臺中地方法院刑事裁定              97年度聲字第2852號
聲明異議人
即受處分人    甲○○
上列聲明異議人因不服法務部中華民國96年度法矯字第09600333
82號所為撤銷假釋之處分，聲明異議，本院裁定如下：
    主  文
異議駁回。
    理  由
一、聲明異議意旨略以：依最高行政法院93年2月份庭長法官聯
    席會議決議，如不服處分應俟檢察官指揮執行假釋撤銷後之
    殘餘徒刑時，再由本人或其法定代理人或配偶向當初諭知該
    刑事之裁判法院聲明異議。受處分人因施用毒品，經裁定觀
    察勒戒、強制戒治在案，現戒治所內同學多人與受處分人情
    形雷同，因引用有關指示法條，得以未撤銷假釋，依法務部
    96年12月17日矯字第0960045652號函指示內容：假釋中受保
    護管束因施用毒品，經裁定觀察勒戒在案，俟受保護管束人
    出所後，是否願意配合戒癮，勿撤銷假釋，此函內容配合毒
    品危害防制條例之減害計畫，加上中華民國華總一義字第09
    700048431號令，修正公佈第24條文與相關之條文辦理，綜
    合以上有關文函條例，為此請准予共同適用上開法務部96年
    12月17日矯字第0960045652號函，且受處分人自95年8月假
    釋後，每個月都有正常工作準時向觀護人報到，祈能給予受
    處分人更生自新之機會，准予重新暫緩撤銷假釋聲請事項，
    爰對96年度法矯字第0960033382號所為撤銷假釋之處分聲明
    異議云云。
二、按刑事訴訟法第484條規定：受刑人或其法定代理人或配偶
    以檢察官執行之指揮為不當者，得向諭知該裁判之法院聲明
    異議。又保安處分係對受處分人將來之危險性所為拘束其身
    體、自由之處置，以達教化與治療之目的，為刑罰之補充制
    度。假釋出獄者，假釋中付保護管束，屬於保安處分之一種
    ，其目的在監督受刑人釋放後之行狀與輔導其適應社會生活
    ，期能繼續保持善行。依保安處分執行法第64條第2項之規
    定，法務部得於地方法院檢察署置觀護人，專司由檢察官指
    揮執行之保護管束事務，因此受刑人假釋中之保護管束事務
    ，自係由檢察官指揮執行。受保護管束人違反保護管束規則
    ，情節重大，而撤銷假釋，仍屬刑事裁判執行之一環，為廣
    義之司法行政處分，受保護管束人對於檢察官所指揮執行撤
    銷假釋之原因事實，如有不服，固非不得依刑事訴訟法第48
    4條之規定，俟檢察官指揮執行該假釋撤銷後之殘刑時，由
    受刑人或其法定代理人或配偶向當初諭知該刑事裁判之法院
    ，聲明異議以求救濟。至於法務部依保安處分執行法撤銷保
    護管束人假釋之處分，因尚未經檢察官指揮執行，即無對該
    法務部之處分依刑事訴訟法第484條聲明異議之餘地（最高
    法院95年度臺抗字第441號裁定意旨參照）。
三、經查，本件受處分人甲○○因懲治盜匪條例、槍砲彈藥刀械
    管制條例、恐嚇、偽造文書、贓物等罪，經法院分別判處有
    期徒刑7年4月、8月、7月、5月、3月確定，嗣經合併定應執
    行有期徒刑8年11月確定，於95年9月22日假釋出監交付保護
    管束。詎甲○○於假釋出監交付保護管束期間，即96年4月
    間起至同年6月21日止，在其位於臺中市○○區○○路3段11
    巷24之1號住處等處，施用第一級毒品海洛因及第二級毒品
    甲基安非他命多次，案經本院以96年度毒聲字第715號裁定
    送觀察、勒戒後，認有繼續施用毒品之傾向，再經本院以96
    年度毒聲字第995號裁定令入戒治處所施以強制戒治，嗣經
    法務部認受處分人甲○○違反保護管束應遵守事項，情節重
    大，乃於96年10月22日以法矯字第0960033382號函撤銷假釋
    在案。而本件受處分人係以前開法務部96年10月22日法矯字
    第0960033382號所為撤銷假釋之處分，向本院聲明異議，足
    見其異議之對象並非檢察官於撤銷假釋後，就殘餘刑期之執
    行指揮，揆諸首揭法律規定及說明，其逕向本院聲明異議，
    於法已有未合。
四、再者，雖受處分人復指稱其於保護管束期間，每月均定期向
    觀護人報到，並有正常工作，而請求准予暫緩撤銷假釋事項
    云云。然按受保護管束人在保護管束期間內，應遵守左列事
    項：一、保持善良品行，不得與素行不良之人往還。二、服
    從檢察官及執行保護管束者之命令。三、不得對被害人、告
    訴人或告發人尋釁。四、對於身體健康、生活情況及工作環
    境等，每月至少向執行保護管束者報告一次。五、非經執行
    保護管束者許可，不得離開受保護管束地；離開在十日以上
    時，應經檢察官核准；受保護管束人違反前條各款情形之一
    ，情節重大者，檢察官得聲請撤銷保護管束或緩刑之宣告，
    保安處分執行法第74條之2、第74條之3第1項分別定有明文
    。次按保安處分執行法第74條之2所定應遵守事項為假釋之
    相對撤銷事由，與刑法第78條第1項所定：「假釋中因故意
    更犯罪，受有期徒刑以上刑之宣告者，撤銷其假釋。」之絕
    對撤銷事由，二者迥不相同，尚難併同比較。再聲請撤銷假
    釋屬廣義之司法行政處分之一環，保安處分執行法立法目的
    本在賦予檢察官以行政裁量權，對於受保護管束人於假釋中
    應遵守之事項由檢察官本於職權就個案及具體情形決定辦理
    ，法院為審查時，應尊重執行機關對於受處分人之表現、執
    行之必要性與效果、對社會之危險性等專業評量，故對於檢
    察官之裁量權僅得為合法性之審查。又所謂保持善良品行雖
    非謂要求受保護管束人時時行善助人，然最低限度至少不得
    違反刑事法律（含刑法及其特別法）所保護表彰之整體法秩
    序。又犯施用毒品犯行，而違反毒品危害防制條例第10條之
    罪，該條例雖認施用毒品者具「病患性犯人」之特質，故以
    觀察勒戒及強制戒治方式為戒除其身癮、心癮之措施，然此
    一保安處分雖兼有予以施用毒品者禁戒治療及自新機會之良
    意，並非謂施用毒品之行為，經觀察勒戒後獲不起訴處分，
    即不違反毒品危害防制條例所揭諸之不得施用第一、二級毒
    品之法秩序，而認受保護管束之人施用法律所禁絕之毒品並
    非為「未保持善品性」之行為。而受處分人甲○○於假釋付
    保護管束期間，枉顧國家取締毒品，禁絕施用毒品之禁令，
    而施用第一、二級毒品，依前述說明，其顯有違反毒品危害
    防制條例所揭示之不得施用毒品之誡命規範，而未保持善良
    品行且情節重大，應堪認定。從而，法務部以受處分人違反
    保安處分執行法第74條之2第1款、第2款規定「未保持善良
    品行」等情情節重大撤銷假釋，自屬允當，而檢察官嗣依法
    務部撤銷假釋之處分，據以指揮執行聲明人之殘刑（現執行
    中，有臺灣高等法院全國前案簡列表、前案明細資料可按）
    ，經核並無違法行使裁量權或裁量權濫用之情事，於法亦無
    違誤，受處分人（現為受刑人）甲○○前揭聲明異議理由，
    亦無可採。
五、又受處分人另指稱其戒治所內同儕有依法務部96年12月17日
    矯字第0960045652號函指示未經撤銷假釋乙情，經查係為配
    合法務部近來針對受觀察、勒戒人所提供之美沙冬療法減害
    計畫之相關配套措施，而按「犯毒品危害防制條例第10條之
    罪者，於犯罪未發覺前，自動向行政院衛生署指定之醫療機
    構請求治療，醫療機構免將請求治療者送法院或檢察機關。
    依前項規定治療中經查獲之被告，應由檢察官為不起訴之處
    分。但以1次為限」，毒品危害防制條例第21條第1項、第2
    項定有明文。該條立法目的，在於鼓勵施用毒品者在犯罪未
    發覺前，自動藉由專責醫療機構之治療達到戒斷毒癮之目的
    ，而以醫療機構之治療代替由刑事司法程序實施之觀察、勒
    戒及強制戒治等處遇，故該條第1項規定醫療機構免將請求
    治療者送法院或檢察機關。惟本件受處分人之施用毒品犯行
    ，係經警於96年6月23日2時45分許，在其上開住處搜索查獲
    ，並非受處分人於犯罪未發覺前，自動向行政院衛生署指定
    之醫療機構請求治療，顯與毒品危害防制條例第21條所規定
    之要件不符，自無得適用該減害計畫，是受處分人仍執前詞
    提起本件異議，亦無理由。
六、綜上所述，本件聲請於法容有未合，應予駁回。至受處分人
    固不能針對法務部上開撤銷假釋之處分逕向本院聲明異議，
    然檢察官嗣後基於該撤銷假釋處分，而指揮執行受處分人之
    殘刑，因檢察官執行殘刑係屬刑事裁判執行之一環，受處分
    人如對於檢察官所指揮執行假釋撤銷之原因事實有所不服（
    此部分亦經本院併予敘明如前第五、六段所述），仍得依刑
    事訴訟法第484條規定，於檢察官指揮執行殘刑之此階段，
    再向法院聲明異議，附此敘明。
七、據上論斷，應依刑事訴訟法第486條，裁定如主文。
中    華    民    國    97    年    9     月    11    日
                  臺灣臺中地方法院刑事第五庭
                      法  官  吳崇道
以上正本證明與原本無異。
如不服本裁定應於送達後5日內向本院提出抗告狀。
                      書記官  黃舜民
中    華    民    國    97    年    9     月    11    日


司法院資訊處製作；財團法人民間司法改革基金會備份。
